【裁判字號】    98,台上,1324
【裁判日期】    980723
【裁判案由】    侵權行為損害賠償
【裁判全文】
最高法院民事判決            九十八年度台上字第一三二四號
上  訴  人  甲○○
            乙○○
共      同
訴訟代理人  錢裕國律師
被 上訴 人  丙○○
訴訟代理人  李富湧律師
上列當事人間請求侵權行為損害賠償事件，上訴人對於中華民國
九十八年一月二十日台灣高等法第二審判決（九十七年度重上字
第一一六號），提起上訴，本院判決如下：
    主      文
上訴駁回。
第三審訴訟費用由上訴人負擔。
    理     由
本件被上訴人主張：上訴人甲○○於民國九十年七月十六日前數
日起至九十二年七月二十二日前數日止，陸續向伊借貸新台幣（
下同）二千零六十五萬二千零三十六元。嗣因上訴人甲○○簽發
還款之支票退票，經協商會算，確認借款金額為二千萬元，上訴
人甲○○即簽具借據為證，並簽發到期日九十三年二月三日面額
二千萬元之本票以為清償；上訴人乙○○則於借據上簽名，擔任
連帶保證人等情，爰依消費借貸返還請求權、連帶保證之法律關
係，求為命上訴人連帶給付二千零六十五萬二千零三十六元，並
加計法定遲延利息；另依票據法第一百二十四條、第八十五條，
以及不當得利之規定，請求上訴人甲○○給付二千萬元，並加計
法定遲延利息之判決（被上訴人於第一審依民法第一百八十四條
規定，請求上訴人甲○○給付二千零六十五萬二千零三十六元，
倘認侵權行為損害賠償請求權為無理由，再依民法第四百七十八
條消費借貸返請求權、連帶保證之法律關係，請求上訴人連帶給
付系爭款項；另依票據法第一百二十四條、第八十五條，請求上
訴人甲○○給付票款二千萬元，嗣後被上訴人於原審撤回侵權行
為損害賠償請求權部分。第一審判決上訴人連帶給付被上訴人二
千萬元本息，上訴人聲明不服，原審則駁回上訴人之上訴）。
上訴人則以：上訴人甲○○未向被上訴人借貸二千零六十五萬二
千零三十六元；被上訴人脅迫伊簽寫本票、借據、讓渡書，係以
侵權方式取得債權，伊得依據民法第一百九十八條規定拒絕履行
等語，資為抗辯。
原審審理結果，以：上訴人甲○○、乙○○於九十二年八月三日
簽具借據，交被上訴人收執。上訴人甲○○於九十二年八月三日
簽發票面金額二千萬元之本票，交被上訴人收執等事實，為兩造
所不爭執。經查，被上訴人於九十二年八月三日曾赴上訴人甲○
○位於台北縣蘆洲市○○路一八五巷一號住家，與上訴人甲○○
商談本件借款之還款事宜，經結算約二千萬元，雙方乃確認二人
間之借款金額為二千萬元，並由上訴人甲○○當場簽立「借據」
載明「立借據人甲○○本人向丙○○借款貳仟萬元」，並由其夫
即上訴人乙○○為連帶保證人，再由上訴人乙○○於借據上連帶
保證人處簽名，書寫身分證字號及住址，捺指印，另書立讓渡書
，同意將乙○○所有坐落台北縣蘆洲鄉○○市○○段六八一號土
地持分全部及其上建號一八三門牌台北縣蘆洲市○○路一八五巷
一號持分全部讓渡訴外人即被上訴人之弟張銘輝。上訴人甲○○
另於立據人處簽名，書寫身分證字號與住址，捺指印，又簽發票
號TH0000000、發票日九十二年八月三日、到期日九十三
年二月三日、票面金額二千萬元本票，自堪認該借據、本票、讓
渡書為真正。另參酌證人即九十二年八月三日赴上訴人甲○○家
中處理本件金錢糾紛之警員楊啟賢在刑案中之證詞觀之，足認上
訴人甲○○確有借貸系爭款項之意思表示。是被上訴人主張兩造
間有借貸二千萬元之意思表示合致，應可信為真實。次查，依證
人即赴現場之警員楊啟賢，及當日前赴上訴人甲○○家中辦理讓
渡書事宜之代書蘇玉香於刑事案件中之證詞以觀，足認上訴人寫
借據、簽本票、寫讓渡書係上訴人甲○○與被上訴人丙○○討論
，並經代書蘇玉香建議之結果，尚無積極證據足證被上訴人丙○
○有何恐嚇、妨害自由之情形。且尚難因監視錄影帶翻拍畫面顯
示被上訴人等多人至聲請人住處，即遽行推論被上訴人有何恐嚇
、妨害自由之行為。再依上訴人提供九十二年八月四日十二時四
十六分監視錄影帶翻拍畫面，上訴人甲○○指稱之黑道份子僅站
在被上訴人後方，上訴人甲○○則自行走於前方，並無人押住上
訴人甲○○之行為，自亦難認被上訴人有何脅迫上訴人甲○○之
行為。上訴人等告訴被上訴人上開行為涉嫌妨害自由案件，亦經
台灣板橋地方法院檢察署檢察官以九十二年度偵字第二○六六五
號、九十三年度偵字第一三○五二號不起訴處分書予以不起訴處
分、台灣高等法院檢察署亦以九十四年度上聲議字第一二二九號
處分書駁回再議、台灣板橋地方法院以九十四度聲判字第四三號
裁定駁回上訴人甲○○交付審判之聲請確定，分別有不起訴處分
書、裁定書可按，益見上訴人甲○○抗辯遭脅迫簽寫借據等情，
無足憑採。另查，被上訴人主張匯款如原判決附表（下稱附表）
一所示款項至上訴人甲○○設於誠泰銀行松江分行第00000
0000000號帳戶，合計四百八十三萬七千八百元之事實，
上訴人甲○○對該匯款總金額不爭執，自堪認被上訴人主張「交
付」匯款四百八十三萬七千八百元予上訴人甲○○之事實為真。
上訴人甲○○雖於九十七年十月二日具狀，否認收受如附表一編
號二所示之匯款五十萬元，惟被上訴人確實於九十年七月三十一
日在蘆洲光華路郵局，匯款五十萬元至甲○○設於誠泰銀行松江
分行第000000000000號帳戶，有被上訴人提出之匯
款單為證，上訴人甲○○事後空言否認未收受該五十萬元之匯款
，不足採信。被上訴人另主張依上訴人甲○○指示於九十二年二
月二十日，匯款六十萬六千元至訴外人童有弟設於台新銀行城東
分行第00000000000000號帳戶，上訴人對此不爭
執，自堪信為真實。被上訴人主張伊於九十一年十二月九日起至
九十二年七月十七日，陸續自銀行提領現金交付上訴人甲○○，
上訴人甲○○即於同日分別將十一萬元至一百三十四餘萬元不等
之金額，匯入訴外人林美秀設於板橋農會社後辦事處第0000
00000000號帳戶、甲○○設於誠泰銀行松江分行第00
0000000000號、第000000000000號帳戶
，合計四百六十四萬三千元，上訴人甲○○對該匯款金額不爭執
，應可信為真實。末查，被上訴人已匯款四百八十三萬七千八百
元至上訴人甲○○帳戶、依上訴人甲○○指示匯款六十六萬六千
元至訴外人童有弟帳戶、提領現金交上訴人甲○○合計四百六十
四萬三千元，由上訴人甲○○匯入其本人或訴外人林美秀帳戶之
方式，「交付」該等款項；其餘退票借款五百八十二萬五千二百
三十六元、現金債權二百八十三萬元，保單借款一百八十萬元部
分，二人又於事後結算，確認為「借款二千萬元」之一部，並由
上訴人甲○○書立二千萬元借據為證，再由上訴人乙○○連帶保
證，則被上訴人主張上訴人甲○○向其借貸二千萬元，應於九十
三年二月三日清償等情，自堪信為真實。至於上訴人乙○○係出
於自由意志，在系爭借據連帶保證人處簽名，亦無強暴脅迫之情
事。而被上訴人請求先依據消費借貸及連帶保證之法律關係，請
求上訴人連帶給付二千萬元，應予准許，則其另依票據及不當得
利之法律關係，請求上訴人甲○○給付票款二千萬元部分，毋庸
再予審究。綜上所述，被上訴人依據消費借貸及連帶保證之法律
關係，請求上訴人甲○○、乙○○連帶給付二千萬元本息，應予
准許，第一審判命上訴人如數給付，於法並無不合，並說明其餘
攻擊防禦方法不予審酌之理由，爰將第一審所為上訴人敗訴之判
決予以維持，駁回上訴人之上訴，經核於法並無違誤。上訴論旨
，就原審取捨證據、認定事實之職權行使，指摘原判決違背法令
，求予廢棄，非有理由。
據上論結，本件上訴為無理由。依民事訴訟法第四百八十一條、
第四百四十九條第一項、第七十八條，判決如主文。
中    華    民    國  九十八  年    七    月  二十三  日
                      最高法院民事第四庭
                          審判長法官  劉  延  村
                                法官  許  澍  林
                                法官  黃  秀  得
                                法官  許  正  順
                                法官  魏  大  喨
      本件正本證明與原本無異
                                      書  記  官
中    華    民    國  九十八  年    八    月    四    日
                                                      m


司法院資訊處製作；財團法人民間司法改革基金會備份。
